最高法院刑事判決　　　　　　九十六年度台上字第六五八二號
上　訴　人　台灣高等法院檢察署檢察官
被　　　告　甲○○
選任辯護人　柯士斌律師
上列上訴人因被告違反槍砲彈藥刀械管制條例案件，不服台灣高
等法院中華民國九十五年六月三十日第二審判決（九十五年度上
訴字第八０九號，起訴案號：台灣基隆地方法院檢察署九十四年
度偵字第二九五九號），提起上訴，本院判決如下：
    主  文
上訴駁回。
    理  由
本件原判決以公訴意旨略以：被告甲○○於民國九十三年三月間
，未經許可，透過網路以新台幣（下同）三萬元，向不詳人士購
買具殺傷力仿WALTHER廠PPK/S型之半自動改造玩具手槍一把（槍
枝管制編號為0000000000號）及具殺傷力之改造子彈七顆，藏於
基隆市○○路七十四巷二十九之二號之住處供己賞玩。嗣於九十
四年七月二十二日十時許經警查獲，並扣得改造玩具手槍一把、
子彈七顆等情，因認被告涉有槍砲彈藥刀械管制條例第八條第四
項、第十二條第四項之罪嫌。訊之被告固坦承於九十三年三月間
，經由網路購得扣案之改造玩具手槍及子彈為警查獲等情不諱；
但堅決否認有違反槍砲彈藥刀械管制條例之犯行，辯稱：其係經
由雅虎奇摩拍賣網站上拍賣道具槍枝之廣告，以三萬元購得上開
槍、彈，置於防潮箱內作為觀賞之用，該網站明載「本產品無法
擊發、無法改造」等文字，始予購買，並無犯罪故意等語。經查
雅虎奇摩網站中拍賣遊戲槍項下，確有拍賣各式金屬玩具槍及金
屬裝飾子彈之廣告，該等玩具槍，依其種類、型式、製造國、金
屬材質、廠牌等之區分，價格由五千元起至八萬元不等，該網站
迄今仍有拍賣金屬玩具槍、彈之廣告及訊息，該網站內之「遊戲
用刀槍」「拍賣」分類廣告，除強調產品特性外，且不乏註明「
合法經營、謝絕改造」、「像真度一百％」、「完全仿實彈比例
」、「本產品無法擊發、無法改造」、「因為是玩具槍結構所以
百分之一百合法」、「合法操作槍」等文句者，有被告列印之上
開網站網頁資料多紙可稽；由於網路日趨發達，透過網路購物，
極為普遍，是被告所稱其係透過網路，以三萬元購入扣案槍、彈
，尚非無據。證人翁韡亦證稱：其接受檢舉，即聲請搜索票，該
檢舉內容指被告有賣仿冒品及持有「槍枝收藏品」；扣案之槍、
彈置於被告臥室門口之防潮箱內，裝在有海綿之盒子內，擺放整
齊並無遮掩，看似收藏的樣子，且防潮箱並未上鎖等語，其上開
保存方式，顯然與一般違法持有者隱密藏置者有別，而與一般收
藏展示物品之情形相近。參以有殺傷力之各式槍、彈之販賣、持
有者均有刑罰之規定，故其交易大皆透過秘密管道為之，鮮有在
網路上公開拍賣，故經由公開拍賣網站上之金屬玩具槍、彈購買
者，主觀上當無違法性之認識與犯罪之故意。雖上開槍、彈經內
政部警政署刑事警察局以性能檢驗法、試射法鑑定結果，認具有
殺傷力；第一審法官勘察槍、彈外表，載明「子彈七顆，子彈均
有底火、經試射之二顆彈殼裡面有火藥，扣案改造手槍經退滑套
露出金屬槍管，由拋殼窗往內看均為金屬零件」等情；但以槍、
彈是否具殺傷力，事涉專業判斷，甚且須實際操作試射始能判定
，難以被告持有之槍枝為金屬製品，而推定其有違法性之認識，
是被告所辯，尚可徵信，此外又無其他證據，足以證明被告有非
法持有具殺傷力改造玩具槍、彈之犯行，因而撤銷第一審諭知關
於被告未經許可，持有可發射子彈具有殺傷力之改造玩具手槍罪
刑部分之判決，改判諭知被告該部分無罪，經核於法尚無違誤。
檢察官上訴意旨略稱：(一)被告所提出之奇摩拍賣網站資料係事後
資料，被告迄未提出購買時之相關網頁資料、付款紀錄交貨之簽
收紀錄等資料以供查證，是其所辯各語，自難以採信，(二)原判決
依證人翁韡之證述及被告所提之照片七幀，認被告保存槍、彈之
方式，顯與違法持槍者將槍、彈藏置於隱密處所之情有別，而近
乎展示品之收藏，以認定被告無犯罪之認識。但依卷附照片所示
，被告之防潮箱與客廳之間尚有木門相隔，非訪客可輕易目睹之
客廳有別，顯具隱密性，況證人翁韡證稱：被告將槍、彈與違禁
物之毒品同置防潮箱內，顯見該防潮箱具有隱密性，原審為被告
無罪之諭知，其採證並非適法等語。查原判決依憑相關證據，資
以認定被告並無非法持有具殺傷力改造玩具槍、彈之犯行，已無
不合。又證據之取捨，屬於事實審法院之職權，其取捨苟不違背
經驗法則或論理法則，即不容任意指為違法。查被告購買槍枝迄
今已逾兩年，當時之網頁已難以尋找或保留，自難強求被告提出
當時之網頁或付款資料，以自證無罪。且依警方於被告家中所扣
得之子彈迄未啟封（見偵查卷第六五頁），參以上開槍、彈之擺
放方式，檢舉人員亦指被告持有「槍枝收藏品」，以認定被告既
無違法性之認識，自難以上開槍枝雖與毒品同放而推定其犯行，
殊無所指採證違法之違誤。是上訴人之上訴，非有理由，應予駁
回。
據上論結，應依刑事訴訟法第三百九十六條第一項，判決如主文
。
中    華    民    國  九十六  年   十一   月  二十九  日
                      最高法院刑事第四庭
                          審判長法官  莊  登  照
                                法官  黃  一  鑫
                                法官  林  秀  夫
                                法官  徐  昌  錦
                                法官  許  錦  印
      本件正本證明與原本無異
                                      書  記  官
中    華    民    國  九十六  年   十二   月    四    日
                                                      Ｋ
